最高法院民事判決　　　　　　　　　　　　　　　八十六年度台上字第二二一五號
　　上　訴　人　甲○○
　　訴訟代理人　雷祿慶律師
　　被 上訴 人　乙○○
　　訴訟代理人　許惠峰律師
　　　　　　　　林淑閔律師
右當事人間請求損害賠償事件，上訴人對於中華民國八十五年十二月十八日台灣高等
法院第二審更審判決（八十五年度上更(一)字第一七七號），提起上訴，本院判決如左
：
    主  文
原判決除假執行部分外廢棄，發回台灣高等法院。
    理  由
本件上訴人主張：伊於民國七十八年二月間，向被上訴人買受坐落台北縣新莊市○○
段之台北加州大廈Ｂ３棟一樓房屋七三點一坪，連同其基地之應有部分（下稱系爭房
屋）。被上訴人持該大廈Ｂ區之標準平面圖及營建概要與建材說明向伊解說欲出賣之
房屋，並保證完工後之建坪與平面圖所載面積相同，伊因之深信不疑，當時即付被上
訴人總價金約百分之四為定金，計新台幣（下同）七十五萬元。前開平面圖載明買受
之系爭房屋，私有面積為六五點八坪、公共面積七點三坪，合計七三點一坪；嗣後兩
造補立書面契約，其所載之總面積亦與平面圖相符。伊於八十年十一月四日受領交屋
後，發見房屋所有權狀之室內面積僅五八點三七坪，短少七點四三坪，嚴重影響伊之
權益。被上訴人顯未依債務之本旨完全履行義務，爰依民法第二百二十七條之規定請
求損害賠償，並依買賣契約第一條後段約定以「平均單價」計算，請求賠償未履行部
分之相當於價金之損失等情。求為命被上訴人給付一百九十三萬一千一百八十三元及
加計法定遲延利息之判決。
被上訴人則以：廣告平面圖為促銷宣傳品，僅供參考，並非契約之內容，且該平面圖
所載之「私有面積」，係包括該樓層住戶區分所有及該樓層住戶以「持分」方式共同
使用部分之面積。至「公共面積」則指各該大樓各層住戶以「持分」方式共有而供全
體大樓住戶共同使用部分之面積。本件係預售屋買賣，伊既按圖施工完成，將建築物
即約定之買賣標的物交付上訴人，難謂有何債務不履行及不完全給付之事實。且縱令
上訴人受有「室內面積」不足之損害，然其亦享有「公共面積」增加之利益，依損益
相抵之法理，應扣除其基於同一原因事實所得之利益云云。資為抗辯。並於原審主張
上訴人已依更審前第二審判決假執行宣告為執行名義，向伊執行取得二百零八萬二千
一百八十九元，茲該假執行之判決，既經最高法院廢棄，伊自得依民事訴訟法第三百
九十五條第二項規定，請求命上訴人返還上開假執行所為給付本息等語。
原審以：上訴人就其主張之事實，固據提出平面圖、買賣契約書、土地及建築改良物
所有權狀、土地及建築改良物登記簿謄本及交屋同意書為證，並為被上訴人所不爭執
，堪信為真實。茲應審究者，厥為系爭房屋坪數有無不足；如有不足，買受人得否併
予主張出賣人為不完全給付，依債務不履行請求損害賠償。查本件為預售房屋買賣，
買賣標的物於締約時雖不存在，惟有關買賣建物之位置、隔間、方位、公共設施所在
及建物面積與公設面積配置比例均於締約時已依政府主管機關所核准之設計圖定之，
上訴人主張私有面積為室內面積不含梯間、走道等之公設面積，致配置之坪數不足，
即屬已有瑕疵乙節。按該坪數配置於兩造締約時已加固定，被上訴人並未變更設計，
，則兩造爭執坪數不足之瑕疵，應於兩造契約成立時即已存在，被上訴人僅須就該瑕
疵，依民法第三百五十四條規定負物的瑕疵擔保責任，並不構成不完全給付之債務不
履行之問題。再者，上訴人主張被上訴人交付之房屋有無瑕疵，是否為不完全給付，
自以平面圖所載「使用面積」，是否僅指「室內面積」，抑係「室內面積」外，尚包
括當層樓之電、樓梯間「小公」在內。查兩造所訂房屋買賣契約第一條中，除僅約定
房屋面積之總坪數外，並表明房屋坪數包括「室內、陽台、梯間、走道及其他公共設
施等之分攤在內」，業將「室內、陽台、梯間、走道」與「公共設施」作明確之區隔
劃分，將「室內、陽台、梯間、走道」約定為同一屬性之建物，另將前述以外之建物
，約明為「其他公共設施」；換言之，平面圖上所謂「使用面積」，係將屬於「室內
、陽台、梯間、走道」之該層主建物、附屬建物、樓梯間、電梯間合併計算，其餘方
屬平面圖所謂之「公共設施」。上訴人片面主張平面圖所謂「使用面積」僅指「室內
面積」即個人私用之建物及附屬建物部分面積，不足採取。被上訴人辯稱，平面圖所
謂使用面積，非僅指室內面積，尚包括當層樓之電梯間、樓梯間等「小公」在內，自
堪採信。又被上訴人主張，上訴人以發回前台灣高等法院八十三年度上字第九六○號
判決所宣告之假執行為執行名義，以台灣板橋地方法院八十四年度民執辰字第四一六
四號執行事件，向其執行受取二百零八萬二千一百八十九元，茲該假執行之本案判決
，業經最高法院廢棄，依民事訴訟法第三百九十五條第二項規定，伊自得請求命上訴
人如數返還及加付法定遲延利息，為屬正當等情。爰維持第一審所為上訴人敗訴之判
決，駁回上訴人之上訴暨命上訴人返還被上訴人因假執行所為給付二百零八萬二千一
百八十九元本息。
查上訴人於第一審係起訴主張，被上訴人建物所有權狀所載之面積與平面圖所載之面
積相差七點四三坪，私有室內面積之減少嚴重影響伊之權益，此係被上訴人未依債務
本旨完全履行義務所致，伊自得依契約書第一條後段約定以「平均單價」請求賠償未
履行部分之相當於價金之損失云云（見一審卷第六頁反面、七頁正面）。原審亦謂：
本件所應審究者，厥為系爭房屋坪數有無不足；如有不足，買受人得否主張出賣人為
不完全給付，依債務不履行請求損害賠償。乃原審就系爭房屋坪數，究竟有無不足，
未調查論斷，即為上訴人不利之判決，已嫌疏略。且查本件屬預售屋之買賣，於訂約
時買賣標的物尚不存在，為原審認定之事實。則雖被上訴人係依政府主管機關核准之
設計圖施工，惟其完工後尚會有實際現況面積與買賣面積誤差之情事存在。故如因完
工交付買賣標的物與契約約定內容不符，致有物之瑕疵存在時，乃屬出賣人於訂約後
按圖施工時始發生，能否謂該瑕疵，於兩造契約成立時即已存在，不無再事研求之餘
地。原審以本件係預售屋之買賣，買賣標的物於締約時雖不存在，然被上訴人既未變
更設計，則兩造爭執坪數不足之瑕疵應於兩造契約成立時，即已存在，不構成不完全
給付之問題云云，亦屬可議。又本案請求部分既應廢棄發回，則被上訴人請求返還因
假執行所為給付之損害部分，失所附麗，應併予廢棄發回。上訴論旨，指摘原判決違
誤，求予廢棄，非無理由。
據上論結，本件上訴為有理由，依民事訴訟法第四百七十七條第一項、第四百七十八
條第一項，判決如主文。
中      華      民      國    八十六    年      七      月     十一     日
                              最高法院民事第三庭
                                  審判長法官  范  秉  閣
                                        法官  朱  錦  娟
                                        法官  朱  建  男
                                        法官  許  澍  林
                                        法官  蘇  達  志
      右正本證明與原本無異
                                              書  記  官
中      華      民      國    八十六    年      七      月    二十六    日
